臺灣臺東地方法院刑事判決　　　　　　　　　　　　　九十二年度易字第二一五號
　　公　訴　人　臺灣臺東地方法院檢察署檢察官
　　被　　　告　甲○○
右列被告因違反妨害兵役治罪條例案件，經檢察官提起公訴（九十二年度偵字第二二
三四號），本院判決如左：
    主  文
甲○○後備軍人，無故不參加點閱召集，累犯，處拘役參拾日，如易科罰金，以新臺
幣玖佰元即銀元佰元折算壹日。
    事  實
一、甲○○前於民國八十七年間，因賭博案件，經臺灣板橋地方法院判決有期徒刑四
    月確定，於九十一年四月十七日易科罰金執行完畢，猶不知悔改，其係後備軍人
    ，為臺東縣後備司令部博愛二三三號點閱召集應召員，應於九十一年九月六日至
    臺東縣臺東市○○路六十八巷二十四號知本營區報到，甲○○當時已遷往臺北縣
    土城市○○路○段六十六號七樓居住，惟臺東縣警察局成功分局忠孝派出所員警
    於前開報到日期前二日，以電話聯絡甲○○，通知應於點閱召集令所定之時間、
    地點前往報到，惟甲○○知悉上情後，竟未於前揭指定期日報到，而無故不參加
    點閱召集。
二、案經臺東縣後備司令部移請臺灣臺東地方法院檢察署檢察官偵查起訴。
    理  由
一、訊據被告甲○○固坦承已知悉右揭點閱召集令之時間、地點且其並未前往參加點
    閱召集等情，惟辯稱：當時係因颱風侵襲，伊才未於前往報到云云。然查：
（一）右揭事實，業據被告於警詢及本院審理時供認不諱，並有點閱召集令影本、臺
      東縣成功分局後備軍人行方不明遷出未報年籍表、臺東縣後備司令部九十一年
      博愛二三三號動員點閱召集人員名冊影本各一份在卷足憑。
（二）被告雖辯稱因當時有颱風，伊才未去報到乙節，查九十一年九月六日辛樂克颱
      風侵襲臺灣之事實，固有中央氣象局颱風警報發布概況表一紙在卷可稽，惟訊
      之被告供稱：「‧‧個人認為火車也有晚上十一點的車次可以到臺東，可是我
      沒有去搭車，‧‧我看電視說颱風好像要來，我是隔天早上才看到電視說不用
      上班上課。」、「（你預計何時到臺東？）前一天晚上。」、「（你是否有訂
      機票或是車票？）沒有。」、「（未訂票你要如何到臺東？）我想要到車站後
      再買票。」等語（見九十二年十一月十八日訊問筆錄及審理筆錄），被告明知
      報到時間、地點，且晚間仍有末班火車可以搭乘，亦打算親至車站購票，卻始
      終未出發前往報到，則其如何準時抵達上開知本營區報到？況其單憑個人猜測
      風雨情勢，且未觀看氣象報告，拖延至翌日早上仍未出發，才經由電視播報確
      定颱風來襲，顯見其客觀上亦無按時前往報到之行為甚明，甚者，被告縱使係
      報到當日上午始出門，以臺北至臺東之距離，其根本未能及時前往報到，被告
      猶辯稱晚上即打算搭車云云，是其所辯，顯係互相矛盾。再者，依據卷附考訓
      處九十一年九月六日天然災害停止辦公及上課情形所載，九十一年九月六日當
      日僅有臺北縣停止辦公及上課，臺東縣仍照常辦公及上課，可見本件召集地點
      並未受到颱風影響，被告自仍應按時前往報到；雖被告之住居地因為颱風關係
      停止辦公及上課，然前開點閱召集並未因此取消或延期舉行，衡情，颱風過境
      之情形不一，人事行政局縱使公告停止辦公及上課，以往天氣狀況良好之情形
      亦在所多有，被告既未前往火車站查詢火車是否因此停駛，復未以電話詢問臺
      東縣後備司令部應如何應對，其如何得知當時風勢強勁而足使大眾運輸交通工
      具均已停駛？是被告主觀上不參加點閱召集之僥倖心態，顯而亦見；參以點閱
      召集，係國防部按年度計劃實施之點驗或校閱，俾加強後備軍人平時之訓練，
      以備日後戰時之需，凡係後備軍人均應遵守，被告已經由警員告知點閱召集一
      事，竟無動於衷，且其既非因颱風出門受阻，又非因所搭乘之交通工具停駛，
      致無法前往報到，則其空言辯稱颱風來襲云云，自不具有正當理由。
（三）從而，被告既自承知悉點閱召集令，然其本人並未就此攸關自己切身利益之重
      要事由向點召之單位查詢是否因颱風關係取消或延期，且並未於警詢或本院調
      查時提供任何證據證明，足供本院調查，是被告上開所辯，難謂有不參加點閱
      召集之正當理由，是本件事證罪證明確，被告犯行堪予認定。
二、核被告所為，係違反妨害兵役治罪條例第六條第二項之無故不參加點閱召集罪。
    起訴書雖記載被告係違反妨害兵役治罪條例第十條第一項第三款、第三項，依同
    條例第六條第二項規定科刑，惟經蒞庭檢察官於九十二年十二月三十一日當庭更
    正起訴法條，並據以論告（見審判筆錄），依檢察一體原則，應以蒞庭檢察官到
    庭更正之妨害兵役治罪條例第六條第二項為檢察官所引應適用之法條，故本件已
    無變更起訴法條之問題，併此敘明。又被告前於八十七年間，經臺灣板橋地方法
    院判決有期徒刑四月，於九十一年四月十七日易科罰金執行完畢，有臺灣高等法
    院被告全國前案紀錄表一件在卷可按，其受有期徒刑之執行完畢，五年以內再犯
    有期徒刑以上之本罪，為累犯，應依刑法第四十七條之規定加重其刑。爰審酌被
    告之智識程度、生活狀況、犯罪之動機、目的、手段，本件犯罪情節尚屬輕微及
    犯後態度等一切情狀，量處如主文所示之刑，併諭知易科罰金之折算標準。
據上論斷，依刑事訴訟法第二百九十九條第一項前段，妨害兵役治罪條例第六條第二
項，刑法第十一條前段、第四十一條第一項前段、第四十七條，罰金罰鍰提高標準條
例第二條，判決如主文。
本案經檢察官乙○○到庭執行職務
中      華      民      國    九十三    年      一      月     十六     日
                                  臺灣臺東地方法院刑事第二庭
                                        審判長法  官  蔡勝雄
                                              法  官  鄭峻明
          法  官  林卉聆
右正本證明與原本無異。
如不服本判決，應於判決送達後十日內向本院提出上訴狀。（須附繕本）
「切勿逕送上級法院」
                                              書記官  蘇  豫
中      華      民      國    九十三    年      一      月     十六     日
本案論罪科刑法條摘要：
妨害兵役治罪條例第六條第二項
無故不參加點閱召集，或意圖避免點閱召集，而有前項第一款至第三款及第五款行為
之一者，處一年以下有期徒刑、拘役或科新台幣九萬元以下罰金。
